臺灣嘉義地方法院民事判決
110年度家繼訴字第18號
原      告  鍾有盛  

被      告  鍾有忠  


上列當事人間請求交付遺產事件，經本院於民國110年9月23日言
詞辯論終結，判決如下：
    主  文
原告之訴駁回。
訴訟費用由原告負擔。
    理  由
一、原告起訴主張：兩造為兄弟關係，兩造之母親即被繼承人黃
    秀琴（下稱「母親」、「被繼承人」）於民國109年12月29
    日死亡，兩造皆為其繼承人。被繼承人黃秀琴前經本院107
    年度監宣字第42號為監護宣告，並選定被告為其監護人，所
    以被繼承人的財產都是被告在處理。母親後事處理完畢後，
    有剩下一些錢，應該是由繼承人按應繼分平分，但被告一直
    說錢已經花完沒有得分。原告前聲請調解請被告陳報受監護
    宣告人（即母親）的財產決算書，被告自己書寫的決算書如
    本案證據所示，其中有一條奉養照顧費180萬元完全不合理
    ，因為母親一直住在雙福安養院，子女有空就會去探望母親
    ，被告從台北搬回嘉義沒幾年，也沒有接母親到家裡面住過
    ，反而母親是跟原告住了最久的時間，被告怎麼可以主張這
    條180萬元的奉養照顧費？既然母親過世後有留下現金，扣
    除開銷，原告可以按應繼分1/4分配，被告應該給付原告60
    萬元。並聲明：原告應給付被告60萬元。　　
二、被告抗辯略以：母親名下還有一筆沙坑段的土地沒有出售，
    這筆地原告可以按應繼分分配。至於五間厝的土地之前出售
    了，雖然賣290萬元，但母親生病之後住院，我有跟弟弟們
    說大家平均出錢來奉養母親，大家都說沒有錢，所以賣地的
    這些錢用來支付了母親的生活費、醫療費。我也承認這筆錢
    還有剩，但我身為長子，已經做了合理的分配，除了原告之
    外，其他弟弟都沒意見，也沒有人說要來訴訟的。原告沒有
    權利來分這筆錢，如果原告要分，請他把當年出售○○○路000
    巷0號房屋所得價金一起拿出來分。原告曾經在母親中風後
    帶著母親去辦印鑑證明，把母親上述房屋過戶到自己名下，
    之後又出售等語。並聲明：請求駁回原告之訴。　
三、兩造不爭執事項：
㈠、兩造為兄弟關係，兩造之母親即被繼承人於109年12月29日死
    亡，兩造皆為其繼承人，另有其他兄弟也是繼承人。
㈡、兩造母親前經本院107年度監宣字第42號為監護宣告，並選定
    被告為其監護人。
㈢、原告前曾向被告提出陳報被監護人財產決算書之調解事件，
    經本院110年度家非調字第22號調解成立，本案起訴狀所附
    計算書即為被告所製作。　
四、本件之爭點為：原告是否可以請求被告給付，原告繼承自母
    親黃秀琴的遺產？如是，金額為何？經查：
㈠、兩造母親之繼承人除兩造之外尚有其他子女，此為兩造所不
    爭執，並有原告提出被告撰寫之財產決算書可參（見本院卷
    第11-13頁）。
㈡、按繼承人有數人時，在分割遺產前，各繼承人對於遺產全部
    為公同共有；公同共有物之處分及其他之權利行使，除法律
    另有規定外，應得公同共有人全體之同意，民法第1151條及
    第828條第3項分別定有明文。
㈢、原告主張被告應給付被繼承人所遺留之金錢60萬元云云；被
    告則抗辯原告沒有權利請求這個金額。被繼承人之遺產尚未
    完成分割，雖然被告承認自己是被繼承人生前財產的管理者
    ，然而被告所保管的被繼承人金錢為全體繼承人公同共有之
    物，依上開說明，公同共有物權利之行使，應得公同共有人
    全體之同意，原告沒有權利獨自請求被告給付。
㈣、再者，被告撰寫之財產決算書，並無承諾給予原告60萬元之
    記載，原告也無從依決算書直接請求被告給付。
五、綜上所述，被繼承人縱有遺產，也需繼承人全體就遺產完成
    分割後，保管遺產之人才有交付義務；且被告撰寫的財產決
    算書並沒有承諾要給原告60萬元，原告也不可以主張依決算
    書請求。原告並無請求被告給付60萬元之法律上依據，原告
    之訴為無理由，應予駁回。
六、據上論結，原告之訴為無理由，依民事訴訟法第78條，判決
    如主文。
中　　華　　民　　國　　110 　年　　10　　月　　7 　　日
                  家事法庭    法　官  洪嘉蘭 
以上正本係照原本作成。
如對本判決上訴，須於判決送達後20日之不變期間內，向本院提
出上訴狀。如委任律師提起上訴者，應一併繳納上訴審裁判費。
中　　華　　民　　國　　110 　年　　10　　月　　7 　　日
                              書記官　林玫熹